臺北高等行政法院簡易判決　　　　　　　　　　　　　九十一年度簡字第四三二號
　　原　　　告　新台北有線電視股份有限公司
　　代　表　人　甲○○
　　送達代收人　乙○○
　　被　　　告　台北市政府
　　代　表　人　丙○○市長）.
　　訴訟代理人　丁○○
　　　　　　　　戊○○
　　　　　　　　己○○
右當事人間因有線廣播電視法事件，原告不服行政院新聞局中華民國九十年二月十五
日九○聞訴字第○二七五九號訴願決定，提起行政訴訟。本院判決如左：
　　主  文
原告之訴駁回。
訴訟費用由原告負擔。
　　事  實
一、事實概要：
    原告係有線廣播電視系統經營者，於民國（下同）八十九年五月十日下午四時二
    十七分在其系統第四十九頻道（立即購頻道）播送「神奇足部修護霜」化粧品廣
    告，與託播之德懋國際有限公司（下稱德懋公司）原申請核准之廣告內容不符，
    被告所屬衛生局認上開違規廣告違反化粧品衛生管理條例第二十四條第二項之規
    定，以八十九年六月七日北市衛四字第八九○三六八七四○○號行政處分核處託
    播之德懋公司罰鍰新台幣（下同）一萬元在案。被告於八十九年六月十七日以府
    新一字第八九○四六六○三○○號函，認原告上開行為違反有線廣播電視法第四
    十九條規定，爰依同法第六十六條第六款核處罰鍰五萬元。原告不服，提起訴願
    ，經遭駁回，遂向本院提起行政訴訟。
二、兩造聲明：
　(一)原告聲明求為判決：
    訴願決定及原處分均撤銷。
　(二)被告聲明求為判決：
    原告之訴駁回，訴訟費用由原告負擔。
三、兩造之陳述：
　(一)原告主張之理由：
    1.查原處分以原告於八十九年五月十日於第四十九頻道播送「神奇足部修護霜」
      廣告，經被告所屬衛生局認與核定內不符，違反化粧品衛生管理條例第二十四
      條第二項之規定，核處託播之德懋公司罰鍰在案。原告播放該違規廣告，違反
      有線廣播電視法第四十九條規定，依同法第六十六條第六款處罰鍰五萬元。然
      其認事用法顯有違誤，原告依法提起訴願卻遭訴願決定機關以該廣告內容有虛
      偽誇大，原告疏於注意任令該違法廣告於其系統頻道中播送，有違有線電視業
      者自律之責任而予以駁回。然綜觀原處分書全文，並未說明原核定之內容為何
      及與系爭廣告有何不符，訴願決定機關亦未予以糾正，顯有違失。
    2.按行政處分依行政程序法第九十六條第一項第二款規定應記載「主旨、事實、
      理由及法令依據」。而所謂事實及理由之記載，應可讓處分相對人或利害關係
      人從其處分書得知悉其違法事實及理由。今被告僅以內容與核定表不符，而未
      指明如何不符，顯有違法。訴願決定機關未予以糾正，亦未就系爭廣告事實上
      如何不符作說明，有違訴願法第八十九條第一項第三款「訴願決定書應記載事
      實及理由」。
    3.綜上所述，被告顯屬無據，訴願決定機關不查，未予撤銷，損害原告權益，請
      判決如原告訴之聲明云云。
  (二)被告主張之理由：
    1.按「廣告內容涉及依法應經各該目的事業主管機關核准之業務者，應先取得核
      准證明文件，始得播送。」有線廣播電視法第四十九條定有明文，此為本法採
      事前核准之例外規定，違者，依同法第六十六條第六款規定處五萬元以上五十
      萬元以下罰鍰，並通知限期改正。又經各目的事業主管機關核准之廣告內容，
      其播送內容應與核准者相符，若否，應以播送未經核准之廣告論。次按化粧品
      衛生管理條例第二十四條第二項規定：「化粧品之廠商登載或宣播廣告時，應
      於事前將所有文字、畫面或言詞，向中央或直轄市衛生主管機關申請核准，並
      向傳播機構繳驗核准之證明文件。」
    2.原告所稱被告處分顯有違法，按違法涵義係指行政處分或訴願決定之作成不適
      用法規或適用不當而言，然被告認事用法皆依法行政，何來違誤之說；退萬步
      言，行政機關違反記明理由義務，所作理由不備，但不影響行政處分事實認定
      及法規適用者，受理行政爭訟機關或法院，仍駁回原告之訴，其處分之理由不
      備可視為已經決定書或判決書所補正，原告顯係曲解法令，所訴洵不足採。
    3.系爭廣告播放管道為地區性電視購物專用頻道，該頻道係屬原告所經營之有線
      廣播電視系統經營者自行招攬之廣告，以錄像帶方式播放，其播放與否？原告
      可自行決定，從而原告所辯實為不負責之說。原告既為有線電視節目播送系統
      業者，自應負有保障公眾視聽之權益之義務。
    4.司法院釋字第二七五號解釋「．．．對於應受行政罰之行為，僅須違反禁止規
      定或作為不作為義務，而不以發生損害或危險為其要件者，推定為有過失，於
      行為人不能舉證證明自己無過失時，即應受處罰。．．．」系爭違法廣告既經
      被告所屬衛生局認定違法確定，且訴外人託播廠商亦不爭執，原告於廣告播送
      前，應負有審查該廣告之責，然原告卻怠忽法律所課予之注意義務，任令該違
      規廣告於其系統頻道中播出，縱非故意亦難謂無過失，須負行政責任，方符該
      號解釋之真義。
    5.綜上，原處分乃被告依法執行職務，處分程序及認事用法已盡斟酌，請判決如
      被告答辯之聲明等語。
　　理  由
一、本件被告以原告違反有線廣播電視法之規定，處罰鍰五萬元，原適用通常訴訟程
    序，惟因司法院令行政訴訟法第二百二十九條第一項所定適用簡易程序之數額增
    至十萬元，本件訴訟標的金額合於司法院令所定金額以內，爰改以簡易訴訟程序
    審理，合先明。
二、本件原告不服原處分及訴願決定，起訴意旨略為，依行政程序法第九十六條第一
    項第二款之規定，行政處分應記載「主旨、事實、理由及法令依據」。而所謂事
    實及理由之記載，應可讓處分相對人或利害關係人從其處分書得知悉其違法事實
    及理由。惟被告僅以內容與核定表不符，而未指明如何不符，顯有違法。訴願決
    定機關未予以糾正，亦未就系爭廣告事實上如何不符作說明，有違訴願法第八十
    九條第一項第三款「訴願決定書應記載事實及理由。」請撤銷訴願決定及原處分
    云云。
三、按化粧品衛生管理條例第二十四條第二項規定：「化粧品之廠商登載或宣播廣告
    時，應於事前將所有文字、畫面或言詞，向中央或直轄市衛生主管機關申請核准
    ，並向傳播機構繳驗核准之證明文件。」次按有線廣播電視法第四十九條規定「
    廣告內容涉及依法應經各該目的事業主管機關核准之業務者，應先取得核准證明
    文件，始得播送。」如有違反者，依同法第六十六條第六款規定，處五萬元以上
    五十萬元以下罰鍰，並通知限期改正。本件原告係有線廣播電視系統經營者，於
    八十九年五月十日下午四時二十七分在其系統第四十九頻道（立即購頻道）播送
    「神奇足部修護霜」化粧品廣告，廣告內容稱：「使用後很快免除乾燥發癢皮膚
    、過度硬化、惡臭細菌，一個星期後就改善柔軟光滑，真的很有效，純天然藥材
    ，深入十四層細胞。」此有被告檢附側錄帶可證，而託播之德懋公司原申請核准
    之廣告名稱為「足部修護霜」，並無「神奇」二字，核准之內容亦全無上開文字
    等情，亦據被告提出其所屬衛生局，藥物、化粧品廣告申請核定表及其所附廣告
    內容附卷可稽，且此廣告之託播廠商德懋公司亦經被告所屬衛生局以違反化粧品
    衛生管理條例第二十四條第二項之規定，依法裁處罰鍰一萬元在案，有被告所屬
    衛生局八十九年六月七日北市衛四字第八九○三六八七四○○號行政處分書副本
    附原處分卷可稽，原告違規事實洵堪認定，雖被告處分書未載明原告廣告內容與
    原核准內容有何不符，有待改進，惟查有線廣播電視法對於有線電視播送之廣告
    ，規定無庸事前送審，係課有線電視業者對其播送之廣告應負審查監督之責。如
    播送內容及名稱涉及藥品、食品、化粧品、醫療器材、醫療技術及醫療業務之廣
    告，不僅應注意是否檢附衛生主管機關核准之證明文件，並應審查監督該等廣告
    之內容是否與衛生主管機關核定之內容相符。衛生主管機關於核准廣告內容之同
    時均附有廣告核定表，原告自應予以比對，原告卻怠於注意，任令該違規廣告於
    其系統頻道中播出，難謂無過失，自應負其法律上責任。從而被告予以處分並無
    不合，訴願決定予以維持，亦稱妥適。原告徒執前詞，訴請撤銷，為無理由，爰
    不經言詞辯論判決駁回。
據上論結，本件原告之訴為無理由，爰依行政訴訟法第二百三十六條、第一百九十五
條第一項後段、第九十八條第三項前段，判決如主文。
中　　華　　民　　國　　　九十一　　年　　　五　　　　月　　　八　　　　日
                 臺 北 高 等 行 政 法 院   第 七 庭
                                         法  官  林金本
右為正本係照原本作成。
本件以訴訟事件所涉及之法律見解具有原則性者為限，始得於本判決送達後二十日
內向本院提出上訴狀並表明上訴理由，如已於本判決宣示後送達前提起上訴者，應
於判決送達後二十日內補具上訴理由（均按他造人數附繕本），且經最高行政法院
許可後方得上訴。
中　　華　　民　　國　　　九十一　　年　　　五　　　　月　　　八　　　　日
            　　　　　　　　　　　　　　 書記官  簡信滇
